【裁判字號】    97,交聲,209
【裁判日期】    970929
【裁判案由】    違反道路交通管理處罰條例聲明異議
【裁判全文】
臺灣花蓮地方法院交通事件裁定         97年度交聲字第209號
原處分機關  交通部公路總局臺北區監理所花蓮監理站
異  議  人
即受處分人  甲○○
上列受處分人即異議人因不服違反道路交通管理處罰條例案件，
對於交通部公路總局臺北區監理所於民國97年7月7日以花監違字
第裁44─ZID012788 號裁決書所為處分，聲明異議，本院裁定如
下：
    主  文
原處分撤銷。
甲○○汽車駕駛人，汽車行駛於高速公路，超過規定速限，處罰
鍰新台幣參仟元，並記違規點數壹點。
    理  由
一、原處分意旨略以：受處分人即異議人甲○○於民國97年2 月
    14日中午12時46分許，駕駛車號U7─5282號自小客車，沿國
    道五號公路由南往北方向行駛，行經該公路9 公里處時，經
    以雷射測速儀測得其時速為93公里，該路段行車速限為80公
    里，超速13公里，為警照相逕行舉發，認受處分人違反道路
    交通管理處罰條例第33條第1項第1款之規定，並經原處分機
    關裁處罰鍰新臺幣（下同）3,000元。
二、聲明異議意旨略以：異議人固於上開時間、地點，駕駛車號
    U7─5282號自小客車，遭國道公路警察局第九警察隊石碇分
    隊（下稱石碇分隊）員警以非固定式測速器測得其時速93公
    里，而為警照相逕行舉發，然：（一）依道路交通管理處罰
    條例之規定，高速公路測速告示牌應於測速器300 公尺前設
    立，員警必須舉證已在測速器300 公尺前設置告示牌之事實
    ；（二）又員警所使用之雷射測速儀是否經經濟部標準檢驗
    局檢定合格亦屬有疑；（三）況依石碇分隊舉發之照片觀之
    ，員警值勤之地點應係在國道五號公路上方之某產業道路上
    ，其執勤之地點應係違反超速取締相關法令之規定，所得之
    證據無證據能力；（四）且伊並未超速行駛，員警之值勤地
    點位於高處，非與國道五號公路處同一水平面，員警持雷射
    測速儀由高處往下瞄準，當影響其採證結果，爰依法聲明異
    議云云。
三、按汽車行駛於高速公路、快速公路或設站管制之道路，行車
    速度超過規定之最高速限或低於規定之最低時速者，處汽車
    駕駛人新臺幣3,000元以上6,000元以下之罰鍰；小型車行駛
    高、快速公路行車速度超過規定之最高速限未滿20公里，處
    新臺幣3,000元罰鍰，並記違規點數1點，道路交通管理處罰
    條例第33條第1項第1款及第63條第1項第1款分別定有明文。
四、異議人於97年2 月14日中午12時46分許，駕駛車號U7─5282
    號自小客車，沿國道五號公路由南往北方向行駛，行經該公
    路9 公里處時，經以雷射測距測速儀測得其時速為93公里，
    該路段行車速限為80公里，超速13公里，為警照相逕行舉發
    之違規事實，有超速舉發相片、內政部警政署國道公路警察
    局第九警察隊97年5月12日公警九交字第097097153號函、舉
    發違反道路交通管理事件通知單、交通部公路總局臺北區監
    理所97年7月7日花監違字第裁44─ZID012788號裁決書各1份
    在卷可憑，堪信為真實。異議人雖辯以原舉發機關以非固定
    式測速器材照相，並未依道路交通管理處罰條例第7條2 第3
    項之規定於300 公尺前設置告示牌；員警使用之雷射測速儀
    未經檢驗合格；員警在高速公路外之高處執勤違反規定，又
    所測得之數據不準確，伊並未超速云云。經查：
（一）伊當天所執行之勤務是制高點偵防車執法，主要之目的為
      取締嚴重超速，執勤地點是國道公路警察局上網公告之地
      點，並無違反規定，在國道五號公路北向9.4 公里處有設
      置警告標示牌，伊所持的雷射測速儀並經過經濟部標準檢
      驗局檢驗合格，伊當天站立之位置在國道五號公路北上 9
      公里處護欄外，是臺北縣106 號縣道的一條支路上，位置
      高於國道五號公路約5、6公尺，平面距離護欄不到10公尺
      ，並不會影響所持雷射測速儀測得的數據，雖角度上有差
      別，直線距離不會有誤差，在換算速度時，如果因為角度
      不是在同一直線，所測得之速度理論上會比實際之速度低
      等語，業據證人即本件舉發員警乙○○於本院調查時結證
      屬實，並有國道五號公路北向9.4 公里處警告標示牌照片
      及經濟部標準檢驗局雷射測速儀檢定合格證書各1 份在卷
      足參，是異議人辯稱雷射測速儀未經檢驗合格及員警未設
      置警告標示牌云云，即無足採。
（二）又設雷射測速儀所在位置之點為Ａ，測得汽車行進間之第
      一點位置為Ｂ，第二點位置為Ｃ，Ｂ到Ｃ之距離為ａ（即
      汽車實際之車行距離），Ａ到Ｂ的距離為ｃ（雷射測速儀
      位置至汽車行進間第一點位置之距離），Ａ到Ｃ的距離為
      ｂ（雷射測速儀位置至汽車行進間第二點位置之距離），
      因三角形任兩邊邊長之總和必大於第三邊之邊長（即ａ＋
      ｂ＞ｃ），故實際之車行距離必大於雷射測速儀位置至汽
      車行進間第二點位置之距離減去雷射測速儀位置至汽車行
      進間第一點位置之距離（ａ＞b－c），在同樣之時間內，
      實際行駛之距離大於所測得之距離，因此，實際車速必大
      於測速儀測得之車速，而由於員警無法在目標汽車正前方
      直接瞄準，雷射測速儀與目標汽車之行駛方向間必定形成
      1 個角度。是，雷射測速儀所測量之車速會比目標汽車實
      際之車速低，而且角度越大，所測量出之車速越低（此現
      象即為「餘弦效應」cosθ值在0至1 之間，當θ越小，越
      接近0度時，cosθ值越大，越接近於1 ；換言之，當雷射
      測速儀與目標汽車行駛方向間所形成之角度越小，即越接
      近0 度時，所測得之速度越大，越接近真正之車速）。本
      件異議人對於當時之測距為110.8 公尺，雷射測速儀離汽
      車行駛之車道垂直距離為5、6公尺（異議人認有10公尺）
      ，產生之角度，認為造成測量之車速高於實際車速云云，
      依上開說明，不論員警所站立之位置與高速公路之差距為
      何，均不致有測得之數據高於實際之車速之狀況，異議人
      以前詞為辯，亦屬無據。
（三）異議人又以員警執勤之地點違反超速取締相關法令之規定
      ，所得之證據無證據能力云云，然異議人並未具體說明員
      警執勤究竟違反如何之規定，僅空言主張，亦無足為憑。
    是異議人確有裁決書上所載違規情事，前揭所辯各節，並無
    足取。
四、綜上所述，異議人駕駛上開自小客車確有於上開時地違規超
    速之行為，原處分機關依道路交通管理處罰條例第33條第 1
    項第1款之規定處異議人罰鍰3,000元，固非無據，然處分機
    關漏未依道路交通管理處罰條例第63條第1項第1款之規定，
    記違規點數1 點，即有違誤，自應由本院將原處分撤銷，並
    另為裁定如主文第2項所示，以資適法。
據上論斷，應依道路交通案件處理辦法第20條前段，裁定如主文
。
中    華    民    國    97    年    9     月    29    日
                        交通法庭      法  官  湯國杰
上列正本證明與原本無異。
如對本裁定不服，應於送達後5日內，向本院提出抗告狀（應抄
附繕本）。
中    華    民    國    97    年    9     月    30    日
                                      書記官


司法院資訊處製作；財團法人民間司法改革基金會備份。
